【裁判字號】    88,上訴,2438
【裁判日期】    890229
【裁判案由】    偽造有價證券
【裁判全文】
臺灣高等法院臺中分院刑事判決                  八十八年度上訴字第二四三八號
    上  訴  人
    即  被  告  丁○○
    選任辯護人  陳惠伶
右上訴人因偽造有價證券案件，不服臺灣台中地方法院八十八年度訴字第一七五六號
中華民國八十八年十月二十一日第一審判決（起訴案號：臺灣台中地方法院檢察署八
十八年度偵緝字第七七四號），提起上訴，本院判決如左：
      主  文
原判決撤銷。
丁○○共同意圖供行使之用，而偽造有價證券，累犯，處有期徒刑參年貳月。
未扣案之支票壹紙（付款人為萬泰商業銀行中和分行、票號ＡＷ0000000號、
發票人為丙○○、發票日為八十七年七月十日、票面金額為新台幣拾萬元）沒收。
      事  實
一、丁○○曾犯違反麻醉藥品管理條例罪，經台灣台中地方法院於民國（下同）八十
    五年十一月二十三日判處有期徒刑五月確定（另與軍法所犯逃亡罪所處有期徒刑
    一年二月定執行刑一年五月），並於八十七年二月十四日假釋期滿執行完畢。詎
    仍不知悔改，復基於共同意圖供行使之用而偽造有價證券之犯意，於八十七年五
    月間某日，經由報紙所刊登之廣告，以新台幣（下同）八千元之代價，在台中市
    ○○路台中高工前向有犯意聯絡之不詳姓名之成年男子購買付款人為萬泰商業銀
    行中和分行、票號ＡＷ0000000號、票面除蓋有發票人丙○○印文外，餘
    均空白之偽造支票一紙。丁○○於買得上開支票後竟意圖為自己不法之所有，委
    託不知情之乙○○代為調現，乙○○乃於八十七年六月中旬某日，先帶同丁○○
    至台中縣大甲鎮維也納ＫＴＶ店，在該店內乙○○先在上述偽造之支票上代填發
    票日為八十七年七月十日、面額十萬元，由丁○○背書後持向鄭素蘭調現，因鄭
    素蘭不願借款予丁○○，乙○○又於同日偕同丁○○帶該支票，至台中縣大甲鎮
    戊○○所經營之銀河ＫＴＶ店向戊○○調現，戊○○不疑有詐乃答應借款予丁○○，丁○○旋即交付上述偽造完成之支票予戊○○，除作為支付消費款四萬餘元
    外  ( 當天丁○○與乙○○在該店之消費），並先換取一萬餘元之現金，嗣丁○○於同月份又陸續至戊○○之上揭店內三、四次拿取借款，總計拿取現金二萬三
    千餘元。迨戊○○於同年七月間某日，持上開偽造之支票向不知情之甲○○調借
    現金週轉，而甲○○於同年七月十日持上開偽造之支票向萬泰商業銀行中和分行
    欲提示請求付款時，不獲兌現始查知上情。
二、案經甲○○訴由台灣台中地方法院檢察署檢察官偵查起訴。
      理  由
一、訊據被告即上訴人丁○○（以下簡稱被告）固坦承以八千元之代價向不詳姓名之
    男子購得上述支票後，與乙○○共持上述支票，於前揭時、地至戊○○所經營之
    銀河ＫＴＶ店向戊○○調現，總計調借二萬三千餘元之事實不諱，然否口否認有
    偽造有價證券之犯行，辯稱：上述支票買來時，日期及印章均已填載完成，伊不
    知係偽造之支票，而當天在戊○○之店內僅消費八千多元，亦非四萬餘元等語。
    惟查：
(一)上述丙○○之支票帳戶係於八十七年一月七日在萬泰商業銀行中和分行申請開設
    等情，此有萬泰商業銀行八十八年十二月一日（八十八）泰中和字第○九四號函
    附卷可查，而斯時丙○○本人並未在國內，亦有內政部警政署入出境管理局八十
    八年十二月三十日（八八）境信昌字第八九○五九號函在卷可稽，是上開丙○○
    之支票帳戶顯係他人所虛偽開設，所領取之支票應屬偽造之有價證券無疑，合先
    敘明。
(二)又上開支票上之日期及面額均係乙○○在台中縣大甲鎮維也納ＫＴＶ店代為填寫
    ，當天在銀河ＫＴＶ店向黃盛男調現時，先抵付消費款四萬餘元等情，業據被告
    於原審及本院八十八年十一月二十六日調查時坦承不諱（見原審卷第二十三頁正
    面，本院卷第二十一頁正面），核與證人乙○○於本院調查中證稱：「．．．當
    初係先到我朋友姑姑鄭素蘭所開設之ＫＴＶ店那邊借，因為我祖母剛過世，她以
    為我要急用，後來我告訴她是我朋友要借的，她就不借，所以我才到戊○○那邊
    借，是在鄭女之店內由我填寫金額及日期」，及於偵查中證稱：「支票係丁○○
    交給我的，我捫至戊○○之店內消費四萬餘元，其他向戊○○調現」等語相符（
    見偵字第九○三號卷第九三頁反面）。是上述支票之日期、金額應係乙○○所填
    載，被告持上述支票計向戊○○調借二萬三千餘元之現金及抵付四萬餘元之消費
    款等情，應堪確認。是被告嗣於本院調查中供述「支票上之日期及發票人印章買
    來時即已填載完成」、「僅抵付消費款八千元，而非四萬元」等，顯屬誤記。而
    被告於原審時雖供稱：係於八十七年七月初填載該支票（見原審卷第二十二頁反
    面），惟據乙○○證述：應係於八十七年六月中旬，當時伊祖母剛過世（見本院
    卷第六十五頁正面）。二人供述支票填載完成之時間雖有不同，惟按祖母係屬至
    親，何時過世印象最為深刻，是本件填載支票完成之時間應以乙○○所稱八十七
    年六月中旬為正確，併此敘明。
(三)按支票係屬流通證券，在支票上簽名者依票據法之規定係負票據責任，果非至親
    好友一般人豈可輕易將支票交予他人簽發。茲被告向來路不明之第三人，以八千
    元購買支票，購得後又可任意填載金額及到期日，顯有背常情，是被告於向該不
    詳姓名之第三人購得支票時，應已明知購得之支票係屬偽造無誤，而被告竟委託
    不知情之乙○○代為填載日期及面額，以完成發票行為，被告確有意圖供行之用
    而偽造有價證券之犯行，應堪認定，所辯要屬事後卸責之詞，不足採信。
二、按行使偽造有價證券以使人交付財物，如果所交付者即係該證券本身之價值，則
    其詐欺取財仍屬行使偽造有價證券之行為，不另成立詐欺罪名（最高法院二十五
    年上字一八一四號判例可資參召），但如以偽造之有價證券供作擔保或作為新債
    清償而借款，應論以詐欺罪之牽連犯。被告持偽造有價抵付消費款之部分，係行
    使該證券之票面價值，故不另論詐欺罪，但另調借現款部分，則牽連犯刑法之詐
欺取財罪。是核被告上開所為，係犯刑法第二百零一條第一項之偽造有價證券罪
    及刑法第三百三十九條第一項之詐欺取財罪。被告偽造有價證券後持之行使，其
    行使偽造有價證券之低度行為，為偽造有價證券之高度行為所吸收，不另論罪。
    又該不詳姓名之成年人（被告於本院八十八年十一月二十六日調查時供稱，係向
    偵字第九○三號卷第一一七頁相片中之人購買該支票，而相片中之人年約五十餘
    歲，係成年人，附此敘明）將偽造之支票出售予被告，應可預料被告事後必將該
    支票填載完成後持之行使，是被告與該不詳姓名之成年人就偽造有價證券部分，
    應有犯意聯絡及行為之分擔，應論予共同正犯，又被告利用不知情之乙○○偽造
    有價證券及向戊○○調借現款，為間接正犯。被告所犯上開二罪間有方法結果之
    牽連關係，為牽連犯，應依情節較重之偽造有價證券罪論處。被告曾犯違反麻醉
    藥品管理條例罪，經台灣台中地方法院於八十五年十一月二十三日判處有期徒刑
    五月確定（另與軍法所犯逃亡罪所處有期徒刑一年二月定執行刑一年五月），並
    於八十七年二月十四日假釋期滿執行完畢，此有台灣台中地方法院檢察署刑案資
    料查註註紀錄表及本院被告全國前案紀錄一件附卷可稽，被告於五年內再犯有期
    徒刑以上之本件之罪，為累犯，應依法加重其刑。原審以被告罪證明確，予以論
    罪科刑固非無見，惟查：（一）原審判決論未論列被告與該不詳姓名之第三人係
    屬共同正犯，及被告利用不知情之乙○○犯罪為間接正犯；（二）又被告係於八
    十七年六月中旬在台中縣大甲維也納ＫＴＶ店，利用乙○○在上述偽造之支票上
    代填發票日與面額，原審認係八十七年七月初在台中市火車站由被告自行填載；
    （三）原審亦漏未論述被告另犯有刑法第三百三十九條第一項之詐欺取財罪，均
    有未洽。被告上訴意旨否認犯罪雖無理由，但原判決既有上述可議之處，即屬無
    可維持，應由本院予以撤銷改判。爰審酌被告之素行、犯罪之動機、目的、手段
    、對社會所生危害及其犯罪後態度等一切情狀，量處如主文所示之刑，以資懲儆
    。至於未扣案之支票一紙（付款人為萬泰商業銀行中和分行、票號ＡＷ0000
    000號、發票人為丙○○、發票日為八十七年七月十日、票面金額為新台幣拾
    萬元），係被告所偽造，不問屬於被告與否，依法應予宣告沒收。
據上論結，應依刑事訴訟法第三百六十九條第一項前段、第三百六十四條、第二百九
十九條第一項前段，刑法第二十八條、第二百零一條第一項、第三百三十九條第一項
、第五十五條、第四十七條、第二百零五條，罰金罰鍰提高標準條例第一條前段，判
決如主文。
本案經檢察官陳銘章到庭執行職務。
中      華      民      國    八十九     年      二       月   二十九   日
                                  臺灣高等法院臺中分院刑事第十庭
                                        審判長法  官  黃  永  泉
                                              法  官  蕭  廣  政
                                              法  官  蔡  名  曜
右正本證明與原本無異。
如不服本判決應於收受送達後十日內向本院提出上訴書狀，其未述上訴之理由者並
得於提起上訴後十日內向本院補提理由書（均須按他造當事人之人數附繕本）。
                                              書記官  廖  來  信
中      華      民      國    八十九     年      三       月     二     日
附錄論罪科刑實體法條文：
刑法第二百零一條第一項︰意圖供行使之用，而偽造變造公債票公司股票或其他
有價證券者，處三年以上十年以下有期徒刑，得併科三千元以下罰金。
                                                          Ｆ


司法院資訊處製作；財團法人民間司法改革基金會備份。
